【裁判字號】    99,交聲,1108
【裁判日期】    990802
【裁判案由】    違反道路交通管理處罰條例聲明異議
【裁判全文】
臺灣臺北地方法院交通事件裁定        99年度交聲字第1108號
原處分機關  臺北市交通事件裁決所
異  議  人
即受處分人  甲○○
上列異議人即受處分人因違反道路交通管理處罰條例案件，對於
臺北市交通事件裁決所中華民國九十九年六月二十三日所為之處
分（原處分案號：北市裁罰字第裁二二─ＺＦＰ○五二二九二號
），聲明異議，本院裁定如下：
    主  文
異議駁回。
    理  由
一、按汽車行駛高速公路，於駛進收費站前，應依標誌指示預為
    減速慢行，並依規定標誌、標線、號誌指示或交通勤務警察
    指揮順序行駛過站繳費，高速公路及快速公路交通管制規則
    第二十三條定有明文。次按汽車行駛於高速公路、快速公路
    或設站管制之道路，有其他違反管制規定之行為，處駕駛人
    新臺幣（下同）六百元以上一千二百元以下罰鍰，道路交通
    管理處罰條例第三十三條第三項亦有明文。
二、原處分意旨略以：本件異議人即受處分人（下稱受處分人）
    甲○○駕駛車號七Ｄ─五九四七號自用一般小客車，於民國
    九十九年三月二日凌晨一時二十七分許，行經國道高速公路
    樹林收費站北上第十車道時，因未申裝ＯＢＵ即行駛於電子
    收費車道，內政部警政署國道公路警察局依現場採證照片，
    認受處分人有「行駛於高速公路，於駛進收費站繳費時，未
    依標誌指示過站繳費」之違規行為，乃依道路交通管理處罰
    條例第三十三條第三項逕行舉發，嗣受處分人於應到案日期
    前向原處分機關提出申訴，經原處分機關函請舉發機關調查
    結果，仍認受處分人有上開違規行為，乃依道路交通管理處
    罰條例第三十三條第三項之規定，於九十九年六月二十三日
    以北市裁罰字第裁二二─ＺＦＰ○五二二九二號反道路交通
    管理事件裁決書裁處受處分人罰鍰六百元。
三、聲明異議意旨略以：本人於九十九年三月二日清晨駕車北上
    經樹林收費站，最左側二個亮綠燈，我由南部北上一路都是
    走人工收取過路票，都沒有任何問題，豈料一抵樹林收費站
    才發現二個綠燈都是ＥＴＣ，有開放收取票證的開口卻是三
    車道之外，無法立即轉變車道駛往人工收票口，為此聲明不
    服，請求撤銷原處分云云。
四、經查：
  (一)受處分人於前述時地駕駛車號七Ｄ─五九四七號自用小客車
    ，行經國道高速公路樹林收費站北上第十車道，未申裝ＯＢ
    Ｕ而行駛於電子收費車道，有未依標誌指示過站繳費一節，
    為受處分人所不爭執，並有內政部警政署國道公路警察局公
    警局交字第ＺＦＰ○五二二九二號舉發違反道路交通管理事
    件通知單一紙在卷可稽（本院卷第五頁參照），堪以認定。
  (二)受處分人雖辯稱：其行駛至樹林收費站始發現未開放ＥＴＣ
    旁的人工收費車道，而人工收費車道在三個車道以外，其無
    法立即轉換車道付費云云。按違反行政法上義務之行為，非
    出於故意或過失者，不予處罰，行政罰法第七條第一項定有
    明文。又交通裁決機關依道路交通管理處罰條例所為之罰鍰
    、記點之裁定，具有行政罰之性質，自有上開規定之適用。
    是以，對於性質屬於行政罰之交通違規事件，即以行為人有
    故意或過失為得依法處罰之要件，縱認行為人並非故意違反
    道路交通管理處罰條例之規定，然若行為人係出於過失者，
    仍得加以處罰。樹林收費站於九十八年一月六日南北向各增
    設一個小型車ＥＴＣ車道前，已透過各種管道持續廣為宣傳
    ，並於進站前二公里處ＣＭＳ電子可變標誌字幕及適當位置
    處設有「樹林站─內二車道增設電子收費車道」、「ＥＴＣ
    小型車靠左內二車道」以提請用路人及早變換至正確車道，
    於進站前之地面亦標有「電子收費」、「ＥＴＣ」等標誌標
    線，且高速公路全線「票證標誌」統一皆以顏色區分，ＥＴ
    Ｃ之票證標誌為白底黑字，以利區別人工收費車道藍底白字
    ，且受處分人進入站區之時間收費站區○○○道燈號明亮，
    標誌清晰可辨，有交通部臺灣區○道○○○路局樹林收費站
    九十九年六月八日高樹稽字第○九九○○○一一七六號函在
    卷可稽（本院卷第九頁參照），足認樹林收費站於進站前之
    適當位置及地面均有標示說明電子收費車輛所應遵循之行車
    車道，用以提醒用路人及早變換車道，受處分人行駛於國道
    高速公路自應隨時提醒、注意上開車道標示及指示牌設置，
    且依當時開放車道燈號明亮、標誌清晰可辨之情形，受處分
    人自應注意遵循車道行駛進站繳費，其未注意而行駛電子收
    費車道有過失甚明。從而，受處分人上開所辯，無足可採，
    受處分人違規行為明確，應依法裁罰。
五、綜上所述，受處分人駕駛車號七Ｄ─五九四七號自用一般小
    客車，於上揭時地，有「行駛於高速公路，於駛進收費站繳
    費時，未依標誌指示過站繳費」之違規行為，原處分機關依
    道路交通管理處罰條例第三十三條第三項及違反道路交通管
    理事件統一裁罰基準表之規定，裁處受處分人罰鍰六百元，
    核無違誤，本件異議為無理由，應予駁回。
據上論斷，應依道路交通案件處理辦法第十九條，裁定如主文。
中    華    民    國    99    年    8     月    2     日
                  交通法庭    法  官  徐淑芬
以上正本證明與原本無異。
如不服本裁定，應於送達後五日內，向本院提出抗告狀。
                              書記官  劉郅享
中    華    民    國    99    年    8     月    2     日

司法院資訊處製作；財團法人民間司法改革基金會備份。
